【裁判字號】    92,台上,7052
【裁判日期】    921218
【裁判案由】    偽造文書
【裁判全文】
最高法院刑事判決                              九十二年度台上字第七０五二號
    上  訴  人  甲○○
    選任辯護人  蔡清河律師
右上訴人因楊治企業有限公司等自訴偽造文書案件，不服台灣高等法院台南分院中華
民國九十年五月十五日第二審判決（八十九年度上訴字第四六四號，自訴案號：台灣
台南地方法院八十七年度自字第五一九號），提起上訴，本院判決如左：
    主  文
上訴駁回。
    理  由
一偽造私文書部分：
按刑事訴訟法第三百七十七條規定，上訴於第三審法院，非以判決違背法令為理由，
不得為之。是提起第三審上訴，應以原判決違背法令為理由，係屬法定要件。如果上
訴理由狀並未依據卷內訴訟資料，具體指摘原判決不適用何種法則或如何適用不當，
或所指摘原判決違法情事，顯與法律規定得為第三審上訴理由之違法情形，不相適合
時，均應認其上訴為違背法律上之程式，予以駁回。本件上訴意旨略稱：(一)、原判決
所指上訴人甲○○偽造之聲明函，係以自訴人楊治企業有限公司（以下稱楊治公司）
名義製作，有關人工血管貨款，原判決亦認定屬楊治公司之應收款，均與自訴人乙○
○無涉，原判決認上訴人有以乙○○個人名義偽造文書，足以生損害於乙○○權益，
與卷內資料不符，有理由矛盾之違法。(二)、上訴人於歷審僅承認有將上開聲明函寄送
成功大學醫學院附設醫院及傳真予新樓醫院，並未寄發與華濟醫院、省立台南醫院、
嘉義基督教醫院及天主教馬爾定醫院，原判決認定上訴人有寄發或傳真該聲明函給各
該醫院，卻未說明其所憑之證據，有認定事實不憑證據之違法。(三)、原判決對於萬雪
群、張麟墻、蔡雅惠等有利於上訴人之證言，何以不採，未說明其理由，有理由不備
之違法。(四)、原判決對上訴人是否有偽造文書及持以行使之故意，並未論述其理由及
所憑之證據，有判決不憑證據及不備理由之違法等語。
惟查原判決認定上訴人有原判決事實欄所記載之偽造私文書犯行，係依憑自訴人楊治
公司之指訴、卷附上訴人所偽造之楊治公司名義之聲明函、香港商戈爾（遠東）有限
公司台灣分公司會議紀錄一紙、報價單四紙、銷售單六紙、發票四紙（均影本）等證
據及上訴人之相關供述，予以綜合判斷，因而維持第一審關於依牽連犯論處上訴人連
續行使偽造私文書，足以生損害於他人罪刑部分之判決，駁回此部分上訴人在第二審
之上訴，已詳予說明其所憑之證據及其認定之理由。而以上訴人雖否認有偽造文書之
犯行，辯稱：美國戈爾公司GORE-TEX人工血管產品始終授權其本人代理，其製作行使
本件所謂偽造之結束楊治公司代理權之聲明函，並未影響自訴人之權益等語。然查楊
治公司在民國八十七年六月三十日前乃為美國戈爾公司GORE-TEX產品在台灣南部之獨
家代理，有前述香港商戈爾（遠東）有限公司台灣分公司會議紀錄可稽，且依前述卷
附戈爾公司之銷售單、發票上，均載明楊治公司為買受人，足見該人工血管之代理權
係存在於楊治公司與戈爾公司之間。雖戈爾公司台灣分公司醫療產品部經理萬雪群於
第一審證稱：上訴人至何公司，即改授權公司云云，惟戈爾公司與楊治公司間尚未終
止授權之前，其授權關係仍存在，上訴人自無權以楊治公司及其負責人乙○○之名義
自製作該聲明函，並持以行使。另證人張麟墻、蔡雅惠於原審證稱：上訴人有權使
用楊治公司圓戳章及乙○○之私章等語。然此應係指上訴人為經理人在其業務範圍內
有權使用公司印章而言，並非指關係終止與戈爾公司代理權之重大事項亦可自為之
，其證言自不足採為上訴人有利之證明。就上訴人否認犯罪，所辯各節，認係卸責之
詞，不足採信，於理由內予以指駁。復綜合從卷附之戈爾公司出具之銷售單、華濟醫
院、嘉義基督教醫院、天主教馬爾定醫院、省立台南醫院等醫院之人工血管使用紀錄
（或明細表）、海甜公司之發票等資料，說明因寄售之人工血管必均係使用後，始收
取貨款並開立發票，足見上開醫院確係因接獲上訴人偽造之聲明函，誤認原屬楊治公
司所有寄存於各該醫院之人工血管已轉移海甜公司，致交付貨款予上訴人。上訴人
自以楊治公司及其負責人乙○○名義偽造該聲明函並持以行使發送各該醫院，自足以
生損害於楊治公司及乙○○之權益。所為論斷，均有卷存資料可資覆按，從形式上觀
察，並無所謂違背法令之情形。按刑法第二百十條之偽造私文書罪，以無製作權之人
冒用他人名義而製作該文書，足以生損害於公眾或他人為成立要件。所稱足生損害於
公眾或他人，以有損害之虞為已足，不以實際發生損害為要件。原判決以上訴人係楊
治公司南區業務經理，因有意離職並另組與該公司同性質之海甜公司，冒用楊治公司
及其負責人乙○○名義，製作聲明函謂：「本公司自八十七年七月起結束代理美國戈
爾公司GORE-TEX之所有產品，並移轉給海甜企業有限公司負責銷售，……。」並盜用
該公司之圓戳章及乙○○之私章於其上，再寄發或傳真與該公司寄存人工血管之醫療
院所，致各該醫療院所誤認為真等情。因認上訴人所為已足以生損害於楊治公司及乙
○○，而論以行使偽造私文書罪，於法自屬有據。又原判決已綜合自訴人之指訴、上
訴人之供述及卷附戈爾公司出具之銷貨單、華濟醫院等醫療院所之人工血管使用紀錄
（明細表）、海甜公司之發票等資料，說明上訴人已將上開偽造聲明函寄發或傳真給
原判決事實欄所記載之各醫療院所，其事實認定亦屬有據。上訴意旨徒憑己意，或就
原判決已有調查說明之事項，或就原審證據取捨及判斷證據證明力之職權行使，漫指
原判決關於此部分違法，再為事實上爭執其無偽造私文書之犯行，難謂係依據卷內資
料執為指摘之合法上訴第三審理由。此部分上訴為違背法律上之程式，應予駁回。
二詐欺部分：
按刑事訴訟法第三百七十六條所列各罪之案件，經第二審判決者，不得上訴於第三審
法院，法有明文。本件上訴人牽連犯詐欺罪部分，原判決認係成立刑法第三百三十九
條第一項之罪，核屬刑事訴訟法第三百七十六條第四款之案件，依上開說明，既經第
二審判決，自不得上訴於第三審法院。縱此部分與前述上訴人偽造私文書罪部分有牽
連犯關係，為裁判上一罪，但其偽造私文書罪部分之上訴為不合法，本院應從程序上
予以駁回，而無從為實體上判決，對於輕罪部分之此部分，亦無從適用審判不可分原
則，為實體上審判。上訴人竟復一併提起上訴，顯為法所不許，應予駁回。
據上論結，應依刑事訴訟法第三百九十五條前段，判決如主文。
中      華      民      國    九十二    年     十二     月     十八     日
                              最高法院刑事第三庭
                                  審判長法官  董  明  霈
                                        法官  林  茂  雄
                                        法官  張  祺  祥
                                        法官  石  木  欽
                                        法官  郭  毓  洲
      右正本證明與原本無異
                                              書  記  官
中      華      民      國    九十二    年     十二     月    二十五    日
                                                                        Ａ


司法院資訊處製作；財團法人民間司法改革基金會備份。
